【裁判字號】    97,交聲,1580
【裁判日期】    971209
【裁判案由】    違反道路交通管理處罰條例聲明異議
【裁判全文】
臺灣桃園地方法院交通事件裁定        97年度交聲字第1580號
原處分機關    交通部公路總局新竹區監理所
異  議  人
即受處分人    康曦通運有限公司
法定代理人    甲○○
上列異議人即受處分人因違反道路交通管理處罰條例事件，對於
交通部公路總局新竹區監理所於民國97年9 月9 日所為之處分（
原處分案號：桃監裁罰字第裁52－Z00000000 號），聲明異議，
本院裁定如下：
    主  文
原處分撤銷。
康曦通運有限公司汽車所有人，因汽車駕駛人駕駛聯結車，駕駛
執照業經吊銷仍駕車，處罰鍰新臺幣陸萬元，並記汽車（車牌號
碼060 －KC號）違規紀錄壹次。
    理  由
一、按汽車駕駛人駕駛聯結車、大客車、大貨車，而有駕駛執照
    業經吊銷、註銷仍駕車之情形者，汽車所有人及駕駛人各處
    新臺幣（下同）4 萬元以上8 萬元以下罰鍰，並當場禁止該
    汽車駕駛人繼續駕駛；違反上開情形者，並記該汽車違規紀
    錄1 次；汽車所有人如已善盡查證駕駛人駕駛執照資格之注
    意，或縱加以相當之注意而仍不免發生違規者，汽車所有人
    不受上述處罰，道路交通管理處罰條例第21條之1 第1 項第
    5 款、第3 項、第4 項分別定有明文。
二、原處分意旨略以：異議人即受處分人康曦通運有限公司（下
    稱康曦公司）所有之車牌號碼060 －KC號營業貨櫃曳引車（
    下稱系爭曳引車），於民國97年7 月11日下午3 時16分許，
    在省道台二乙線北上0.4 公里處，為警當場舉發系爭曳引車
    之駕駛人賴文龍，有「駕照（職聯結）易處逕註，仍行駛公
    路」之違規情事，爰依道路交通管理處罰條例第21條之1 第
    1 項第5 款、第4 項規定，裁處異議人6 萬元罰鍰等語。
三、聲明異議意旨略以：異議人康曦公司在僱用職業司機或臨時
    委請他人幫忙運送時，均會依照相關規定要求提示身分證及
    職業曳引車駕駛執照正本供核對及將影本留存，並於每日上
    工前確查核每位駕駛之駕駛執照，97年7 月11日臨時委請賴
    文龍前來幫忙亦如此處理，此有「康曦通運有限公司九十七
    年七月十一日份司機駕照檢查表」可查，異議人可謂已善盡
    業者查證駕駛人駕駛執照資料之注意義務，惟竟仍遭莫名株
    連處罰。況原舉發單位之巡邏警車上，亦備有功能強大與監
    理單位可直接連線之電腦查詢系統，當時舉發系爭曳引車駕
    駛賴文龍違規時，猶不能當場立即查知賴文龍之職業駕照已
    遭註銷，同時並不能禁止其駕駛，又何能要求知識程度不高
    且庸庸碌碌之異議人，去識破賴文龍以「外觀真正僅未依法
    繳銷」之職業駕照矇騙異議人。況現今監理單位並無違反個
    人資料保護法律之查詢系統，可資業者公開利用，以便查詢
    他人駕照是否遭吊扣或註銷。是異議人已盡心力注意，仍不
    免遭矇騙，為此，依法聲明異議云云。
四、經查：
  (一)異議人康曦公司對於其所有，由賴文龍所駕駛之系爭曳引車
    ，於前揭時、地，駕駛人賴文龍有「駕駛執照業經吊銷仍駕
    車」之違規事實並不爭執，並有舉發違反道路交通管理事件
    通知單影本、桃園監理站汽車駕駛人螢幕列印、交通部公路
    總局新竹區監理所桃園監理站桃監裁罰字第裁00-000000000
    號裁決書影本各1 紙在卷（見本院卷第12頁、第25頁、第26
    頁）足憑，此部分之事實堪以認定。
  (二)異議人雖辯稱：已善盡查證駕駛人賴文龍駕駛資格之注意義
    務云云，惟按道路交通管理處罰條例第21條之1 之規定，不
    僅處罰駕駛人，並對汽車所有人一併處罰，其立法目的無非
    係要求大型車輛之汽車所有人於其將車交由他人駕駛時，能
    夠對於駕駛人之駕駛資格善盡注意之義務，是僅需駕駛人確
    實有駕駛資格未盡符合之情形，汽車所有人依該規定即應同
    受處罰。而依該條例第4 項之規定，汽車所有人僅在「已善
    盡查證駕駛人駕駛執照資格之注意，或縱加以相當之注意而
    仍不免發生違規」之情形下，始免受罰。又汽車所有人是否
    善盡查證之義務，應依汽車所有人之智識、經驗、客觀上有
    無其他查證途徑或是否難以查證等情形綜合判斷之。此外，
    因前揭關於「汽車所有人責任」之規定，就責任條件部分，
    並未限於故意或過失，是汽車駕駛人有未領有駕駛執照駕車
    者，即推定汽車所有人有過失，如汽車所有人未舉證已善盡
    注意義務，尚難因此免責。經查，中華電信股份有限公司公
    路監理加值系統已開放汽車運輸業自行上網查詢駕駛人資料
    ，且24小時均可查詢，異議人並未申請上開系統服務等情，
    有中華電信股份有限公司數據通信分公司97年11月27日數府
    五字第0970001196號函在卷（見本院卷第33頁）可查，異議
    人既為使用系爭曳引車之業者，對於政府有此便民措施，自
    難諉為不知，是其對所僱用司機之駕駛資格自當善盡考核之
    注意義務，並依循上開系統查詢所僱用司機之駕駛執照資料
    以供錄用與否之決擇，以防止司機欺瞞之情形發生，且現今
    網路發達，異議人自可輕易利用上開查詢功能，異議人卻捨
    此而不為，自難認異議人已善盡注意義務，或縱加以相當之
    注意而不免發生本件違規之情事，至為明確。
  (三)又異議人雖提出「康曦通運有限公司九十七年七月十一日份
    司機駕照檢查表」，以資證明其已盡查證之注意義務，惟駕
    駛執照之作用僅係表彰駕駛人有駕駛該類交通工具能力之證
    明，非謂擁有駕駛執照後即可保證該駕駛人自此均遵守交通
    規則而絕無違規或遭吊扣、吊（註）銷駕駛執照之可能，且
    汽車所有人既有上述查詢管道可資利用，為善盡此一義務，
    車輛所有人即非能僅以所聘僱駕駛人單方面之說詞，或出示
    駕駛執照為已足，而必須利用上述或其他查詢管道定期查核
    所屬駕駛人駕駛資格之確實狀況，如此方可謂有善盡查證之
    責任。本件異議人疏未善盡查證駕駛人駕駛執照資格之注意
    ，任令已遭註銷駕駛執照之駕駛人賴文龍續行駕駛系爭曳引
    車，置道路上之行人及車輛之安全於不顧，自應認異議人對
    於所僱用駕駛人之駕駛資格並未加以相當注意，從而，本件
    聲明異議洵屬無據。
五、綜上，異議人違規事實明確，原處分機關依道路交通管理處
    罰條例第21條之1 第1 項第5 款之規定，裁處異議人罰鍰6
    萬元，固非無見，惟其漏未依道路交通管理處罰條例第21條
    之1 第3 項規定，並記汽車違規紀錄1 次，該規定係屬強制
    規定，無從減免，原處分機關漏未裁處即有不當，是本件異
    議雖無理由，然原處分既有上述瑕疵，自亦無可維持，爰撤
    銷原處分，另諭知如主文所示內容之處分。
六、依道路交通案件處理辦法第20條，裁定如主文。
中    華    民    國    97    年    12    月    9     日
                        交通法庭  法  官  陳德池
以上正本證明與原本無異。
如不服本裁定，應於裁定送達後5 日內向本院提出抗告狀。
                                  書記官  蕭秀蓉
中    華    民    國    97    年    12    月    16    日


司法院資訊處製作；財團法人民間司法改革基金會備份。
